【裁判字號】    89,訴,107
【裁判日期】    890630
【裁判案由】    違反槍砲彈藥刀械管制條例
【裁判全文】
臺灣屏東地方法院刑事判決                          八十九年度訴字第一七號
    公  訴  人  臺灣屏東地方法院檢察署檢察官
    被      告  甲○○
    指定辯護人  本院公設辯護人  丁○○
右列被告因違反槍砲彈藥刀械管制條例案件，經檢察官提起公訴（八十九年度偵字第
五一三七號），本院判決如左：
    主  文
甲○○未經許可，持有可發射金屬或子彈具有殺傷力之玩具手槍，處有期徒刑壹年貳
月，併科罰金新台幣參萬元，罰金如易服勞役，以新台幣玖佰元即銀元參佰元折算壹
日。又以加害生命、身體之事恐嚇他人，致生危害於安全，處拘役貳拾日，如易科罰
金，以參佰元折算壹日。
扣案玩具手槍壹枝（槍枝管制號碼：0000000000，含彈匣壹個）沒收。
    事  實
一、甲○○於民國（下同）八十八年一、二月間，在屏東縣內埔鄉○○路，由龔維平
    （涉嫌槍砲彈藥刀械管制條例罪，檢察官另行偵辦）給予具殺傷力仿半自動手槍
    製造之玩具手槍一把（槍枝管制號碼：0000000000，含彈匣壹個），
    及供上述改造玩具手槍用未具殺傷力空彈殼二顆，即未經許可而持有上開玩具手
    槍，嗣於八十八年七月十九日凌晨二時四十五分許，因其友戊○○與乙○○於電
    話中發生口角，而懷恨在心，戊○○乃邀甲○○同往屏東縣內埔鄉○○路鑽石城
    ＫＴＶ店，找乙○○理論，詎甲○○竟臨時起恐嚇危害安全之犯意，暗自攜帶上
    開玩具手槍同往，雙方言語不合，大打出手，甲○○見寡不敵眾，即持該玩具手
    槍指著乙○○、曹子賢，丙○○等人，喝令其不要動，否則開槍打死等語，致乙○○、曹子賢、丙○○心生畏懼。戊○○、甲○○乃於共同傷害犯意，由戊○○
    持機車大鎖，甲○○持該手槍槍柄，共同毆打乙○○、曹子賢、丙○○等人，致
    乙○○右手挫傷，頭頂部裂傷，曹子賢右耳後瘀傷、左肩挫傷，丙○○頭左頂部
    裂傷（傷害部分業據撤回告訴，被告戊○○另為不起訴處分）後逃逸，嗣為警循
    線查獲，並扣得具殺傷力仿半自動手槍製造之玩具手槍一把，及供上述手槍用未
    具殺傷力之玩具槍金屬空彈殼二顆，另於同日凌晨三時許，李煥富路經上址，在
    地上拾得八MM金屬彈頭一顆送交警方。
二、案經屏東縣警察局屏東分局報告臺灣屏東地方法院檢察署檢察官偵查起訴。
    理  由
一、右揭被告於前開時、地未經許可持有其他可發射金屬或子彈具有殺傷力之手槍之
    事實，並為替友出氣，另行起意以之恐嚇乙○○等人，業據被告於本院審理時供
    承不諱，並經證人乙○○、曹子賢、丙○○等人於警訊及本院中證述綦詳，復有
    該玩具手槍及玩具槍金屬空彈殼二顆扣案可證，而查獲之玩具手槍壹枝，經以性
    能檢驗法及試射法鑑驗結果，認該七六五厘米玩具手槍（槍枝管制編號：000
    0000000）係仿Walther廠半自動手槍製造之金屬玩具槍貫通阻鐵而成之
    改造手槍，機械性能良好，具有殺傷力，此有內政部警政署刑事警察局八十八年
    八月十一日刑鑑字第七六五三四號鑑驗通知書在卷可稽，事證明確，被告犯行可
    堪認定。
二、核被告所為，係犯槍砲彈藥刀械管制條例第十一條第四項及刑法第三百零五條之
    罪，所犯上開二罪犯意有別，行為態樣互殊，應予分論併罰，又被告同時以一恐
    嚇行為，致生危害於乙○○、曹子賢、丙○○等人生命身體之安全，係一行為觸
    犯數罪名為想像競合犯，應依刑法第五十五條規定從一重處斷。
三、公訴人認被告等持有上開玩具手槍行為，係犯同條例第十條第三項之罪云云，惟
    按所謂「制式」槍枝客體，係指各國合法武器（兵器）工廠為殺敵、獵物、攻擊
    、防禦等目的所生產製造之各類槍械子彈；而模型槍則係指原設計非供殺敵、獵
    物，而使用特殊（空包）子彈，可供田徑比賽起始信號或供以嚇退野獸，或供射
    擊訓練等用途之金屬材質「槍枝」，如係改造模型槍以外，具殺傷力之其他槍枝
    ，仍應屬「其他可發射金屬或子彈具有殺傷力之各式槍」範圍，是公訴人起訴法
    條尚有誤會，應予變更。另公訴意旨認被告所犯上開二罪間，有方法結果之牽連
    關係，應從一重處斷云云。然查，被告持有該具殺傷力之玩具手槍己歷相當時日
    ，於上間時地係因其友戊○○與乙○○衝突，而臨時起意為友出氣，持該槍壯膽
    恐嚇乙○○、曹子賢、丙○○等人，難認該二罪間有方法結果之牽連關係，併此
    敘明。又公訴意旨認被告於當時有對空開一槍，而該彈頭一顆即係被告所有云云
    。然查：被告堅決否認有開槍行為，辯稱：伊僅攜帶該槍嚇乙○○等人，並未裝
    填子彈等語。且從被告宅內所查扣之空彈殼二顆，均不具殺傷力，另顆衝突現場
    經李煥富捨得之金屬彈頭一顆，據內政部警政署刑事警察局八十八年八月十一日
    刑鑑字第七六五三四號鑑驗通知書內所載，為八MM，而本件被告所持之玩具手槍
    口徑為七六五厘米，兩者口徑不同，該彈頭自無法由被告之槍擊發，且經本院傳
    訊乙○○、丙○○、戊○○三人查證結果，均供稱有聽到槍聲，但未見係何人所
    開等語，是此部分難認被告曾有開槍行為，而該金屬彈頭亦難認係被告所有，是
    被告此部分所辯堪為可採。
四、茲審酌被告犯罪後坦承犯行，表示悔意，態度良好等一切情狀，分別量處如主文
    所示之刑及併科罰金數額，並諭知罰金如易服勞役及拘役易科罰金之折算標準。
    又依同條例第十九條第一項雖規定應於刑之執行完畢或赦免後，令入勞動場所，
    強制工作三年，惟是項規定，不問對行為人有無預防矯治其社會危險性之必要，
    一律宣付強制工作三年，限制其中不具社會危險性之受處分人之身體、自由部分
    ，其所採措施與所欲達成預防矯治之目的及所需程度，不合憲法第二十三條所定
    之比例原則，是犯上開條例第十九條所定之罪，不問對行為人有無預防矯治其社
    會危險性之必要，一律宣付強制工作三年之部分，應自八十七年十二月十八日起
    停止適用，業經司法院大法官會議釋字第四七一號解釋在案。被告於本件犯罪之
    前，並無任何前科，足認被告並無刑法第九十條第一項之犯罪之習慣或以犯罪為
    常業或因遊蕩或懶惰成習而犯罪之情形，因認被告並無強制工作之必要，故不必
    另予諭知被告於刑之執行完畢或赦免後，令入勞動場所，強制工作三年。扣案之
    具殺傷力玩具手槍壹枝（槍枝管制號碼：0000000000號，含彈匣一個
    ）為違禁物，依刑法第三十八條第一項第一款宣告沒收。至扣案之空彈殼二顆及
    金屬彈頭一顆，不具殺傷力，亦非違禁物，故均不宣告沒收。
據上論斷，應依刑事訴訟法第二百九十九條第一項前段、第三百條，槍砲彈藥刀械管
制條例第十一條第四項、刑法第十一條前段、第五十五條、第四十二條第二項、第四
十一條、第三十八條第一項第一款、罰金罰鍰提高標準條例第一條前段、第二條，現
行法規所定貨幣單位折算新台幣條例第二條，判決如主文。
本案經檢察官簡靜玉到庭執行職務。
中      華      民      國      八十九      年      六    月    三十    日
                                      臺灣屏東地方法院刑事第二庭
                                          法  官  夏  金  郎
右正本證明與原本無異。
對於本判決如有不服應於收受送達後十日內向本院提出上訴書狀上訴於台灣高等法院
高雄分院並按他造當事人之人數附具繕本。
                                          書記官   謝博興
中      華      民      國      八十九      年      六    月    三十    日
附錄本案論罪科刑法條全文：
槍砲彈藥刀械管制條例第十一條第四項：
未經許可持有、寄藏或意圖販賣而陳列第一項所列槍砲者，處一年以上七年以下有期
徒刑，併科新台幣七百萬元以下罰金。
刑法第三百零五條：
以加害生命、身體、自由、名譽、財產之事恐嚇他人，致生危害於安全者，處二年以
下有期徒刑、拘役或三百元以下罰金。


司法院資訊處製作；財團法人民間司法改革基金會備份。
